臺灣高雄地方法院刑事判決　　　　　　　93年度訴字第3162號
公　訴　人　臺灣高雄地方法院檢察署檢察官
被　　　告　甲○○
指定辯護人　本院公設辯護人丙○○
上列被告因殺人未遂案件，經檢察官提起公訴（93年度偵緝字第
2283號），本院判決如下：
    主  文
甲○○傷害人之身體，處有期徒刑拾月。
    事  實
一、甲○○與乙○○於民國93年5 月間，均受僱於順發當舖從事
    帳款催收業務，二人為同事關係。93年5 月18日晚上8 時30
    分許，二人齊至高雄市鹽埕區華王大飯店對面之「卡斯楚PU
    B 」飲酒，翌日（即19日）凌晨4 、5 時許二人離開該PUB
    ，由甲○○駕駛車牌號碼FC-9386 號自小客車（為第三人韓
    清文所有）搭載乙○○（坐於副駕駛座即右前座），出發前
    往台南，欲向台南地區某不知名客戶催討款項。同日凌晨5
    時許，甲○○駕車行經高雄市新興區○○○路與民權路路口
    時，發現乙○○保管之客戶本票、借據等資料，缺少一份新
    台幣30萬元的借據及本票，遂要求乙○○提出該借據及本票
    ，乙○○因有醉意，未依其要求迅即提出，甲○○一時氣憤
    ，竟基於傷害之犯意，於上開汽車行進當中，以右手取出其
    所有置於駕駛座儀表板上之蝴蝶刀一把（未據扣案），沿路
    刺往位於副駕駛座之乙○○左前胸、右前胸共四刀，以之要
    脅乙○○提出上開借據及本票，乙○○因而受有左前胸穿刺
    傷併肌肉血腫及失血性休克、左背及右前胸穿刺傷之傷害。
    嗣於同日凌晨5 時50分許，該車行至高雄縣茄萣鄉○○路○
    段46號前時，乙○○伺機跳車，前往醫院就醫，並向警方報
    案始查得上情。
二、案經乙○○訴由高雄市政府警察局鹽埕分局報請臺灣高雄地
    方法院檢察署檢察官偵查起訴。
    理  由
程序方面：
  (一)告訴人乙○○於警詢之指述，其性質雖屬傳聞證據，惟查告
    訴人乙○○因本件受傷痊癒後，於93年10月24日，另因車禍
    受傷，並於94年4 月12日傷重不治死亡，有財團法人長庚紀
    念醫院高雄分院94年4 月26日（94）長庚院高字第431759號
    函暨所檢附病歷在卷可稽，而上開指訴係本件案發送醫後，
    告訴人未與被告有何接觸下所為，該陳述內容實具有可信之
    特別情況，亦為證明被告犯罪事實存否之必要證據資料，依
    同法第159 條之3 項第1 款規定，自有證據能力。
  (二)告訴人乙○○國軍高雄總醫院之診斷證明書、國軍高雄總醫
    院之就診病歷資料及就診過程說明各1 紙，為從事業務之人
    於業務上或通常業務過程所須製作之紀錄文書、證明文書，
    因係於通常業務上不間斷而規律之記載，記錄時亦無預見日
    後將作為證據之偽造動機，其虛偽之可能性較小，而無顯不
    可信之特別情況，依刑事訴訟法第159 條之4 第2 款應有證
    據能力。
實體方面：
一、訊據被告甲○○坦承於上揭時、地持蝴蝶刀傷害告訴人乙○
    ○之事實不諱（見本院卷第107 頁），核與證人即告訴人乙
    ○○（見警卷第1 ～7 頁）於警詢時所證被告持刀傷害告訴
    人之情節互相符合，且有告訴人所受傷害之診斷證明書1 紙
    、及國軍高雄總醫院93年12月21日醫慈0000000000函暨所附
    病歷及說明、同院94年1 月10日醫慈字第09400000164 號函
    暨所附說明、同院94年3 月7 日醫慈字第09400000913 號函
    暨所附病歷、高新醫院94年1 月6 日高新人字第94002 號函
    等在卷可稽。本案事證已明，被告傷害犯行洵堪認定。
二、核被告所為，係犯刑法第277 條第1 項之傷害罪。公訴人雖
    以被告係犯刑法第271 條第2 項、第1 項之殺人未遂罪起訴
    ，惟按刑法殺人罪之成立，必行為人有使人使喪失生命之故
    意，並實施殺害之行為，方足當之。是刑法殺人未遂罪與傷
    害罪之區別，端在以加害人於行為之初有無戕害他人生命之
    故意為斷；然欲判斷被告究有無使人喪失生命之犯意，須自
    告訴人所受傷害之程度、受傷之多寡、是否致命部位，以及
    加害人下手之情形、加害人是否具有非置告訴人於死而後快
    之意思，或即令告訴人死亡，亦不違背其本意等殺人之故意
    等各項情狀綜合判斷，以明其實（參最高法院53年度台上字
    第1088號、56年度台上字第557 、2017號、57年度台上字第
    2347號、69年度台上字第5155號、70年度台上字第2180號判
    決意旨可資參照），查：(一)告訴人乙○○於警詢時指稱：伊
    係因為看報紙應徵工作而認識被告，伊與被告沒有糾紛（參
    93年6 月9 日警詢筆錄），而被告亦稱：伊與乙○○是同事
    ，乙○○平常配合度很好（參本院94年10月18日審理筆錄）
    ，顯見告訴人與被告雙方關係良好，並無宿怨、舊惡。(二)又
    本件被告之所以對告訴人行強，係因告訴人未能即時提出乙
    份由告訴人所保管之客戶借據及本票等資料，業據被告及告
    訴人分別陳明在卷，然依被告與告訴人雙方關係良好，並無
    舊怨等情觀之，衡情被告當無可能僅因告訴人未能提出上開
    資料，而萌生殺害告訴人之動機。(三)再依告訴人於警詢時供
    稱被告係邊開車往台南方向，沿路拿蝴蝶刀對伊行強，而經
    本院於審理時詢問被告何以往台南方向行駛，其稱：因為當
    時要帶告訴人一同前往台南處理另外一個客戶的帳款等語，
    被告其時主觀上實無殺害告訴人之意思，否則如何能再與告
    訴人一同前往台南催收帳款。(四)告訴人受傷之部位，依國軍
    高雄總醫院附設民眾診療服務處93年5 月21日診斷證明書所
    載：1.左前胸穿刺傷併肌肉血腫及失血性休克。2.左背及右
    前胸ｘ２穿刺傷等傷害（參警卷第6 頁、本院卷第頁），
    而上開左前胸與右前胸之傷勢，依該院病歷之詳細記載（參
    本院卷第71頁）為左前胸2CM 傷口、左背1 ｘ0.5 公分傷口
    、右前胸則分別僅有0.5CM 及1CM 二處傷口，輔以時值5 月
    之夏天，告訴人必然衣衫單薄，所穿衣物當不具保護作用乙
    情，則被告以鋒利之蝴蝶刀行兇，所用力道非重，否則告訴
    人所致之4 處傷害範圍絕不僅於此；更況告訴人受傷之後，
    係自行跳車離去，並就醫之事實，亦據告訴人於警詢時證述
    明確，顯見告訴人所受傷勢，完全未使之喪失自我行動能力
    ，始得於汽車高速行使中跳車，並自行轉往醫院就醫，益證
    告訴人所受之傷勢並非致命深重之傷害。又參諸告訴人於警
    詢中就被告行兇過程指訴稱：93年5 月19日凌晨5 時左右在
    高雄市○○○路被告開始沿路殺伊，直到大約5 時50分，伊
    在高雄縣茄萣鄉○○路○段46號前跳車，被告共殺四刀等語
    ，是自被告開始行強至告訴人跳車離開，並非時間倉促，而
    係有約50分鐘之充裕時間，倘被告有置告訴人於死之故意，
    盡可一刀或全部四刀朝上開受傷部位全力砍殺，然告訴人所
    受傷勢非重，有如上述，更見被告應無戕害告訴人生命或必
    致告訴人死亡之犯意甚明。(五)至國軍高雄總醫院94年1 月10
    日醫慈字第094000 00164函所附補充說明，雖提及告訴人病
    情非常危險，若沒有及時的診斷與治療，將導致生命危險，
    然依該院入出院護理紀錄（參本院卷第68頁背面）及高新醫
    院94年1 月6 日高新人字第94 002號函（參本院卷第33頁）
    之記載推估，告訴人係於93年5 月19日早上7 時50分以後始
    送抵國軍高雄總醫院，距離本件案發時間至少2 小時以上，
    是被告於送醫前已然受傷、流血至少2 小時，姑不論告訴人
    於案發後立即送醫，是否仍有如上開說明病情危險之狀況，
    在歷經2 小時以上之流血過程後，送醫時告訴人仍能維持神
    智清醒狀態、呼吸型態正常、呼吸音正常（參本院卷第68頁
    入出院護理紀錄），經過醫生處理後生命跡象隨即穩定，並
    於同日上午9 時50分許收入一般病房照護（參本院卷第39頁
    之病程說明），亦可見被告上揭所受傷勢非重，是尚難遽以
    告訴人流血一段時間再送醫後，所呈現之病情危險，而認被
    告攻擊告訴人時具有殺人之主觀犯意。(六)又證人即告訴人於
    警詢時雖指訴：被告說如果不將客戶資料找出來就要給伊死
    等語（見警卷第1 頁被告），然被告堅詞否認曾對告訴人說
    「要給你死」等語（見本院卷第108 頁），且被告並無殺人
    動機、而告訴人所受之傷害非重輕均如上述，縱認被告當時
    確有喊叫「要給你死」等語，客觀上亦僅是情緒上之威嚇語
    詞，尚難據此認定被告於下手時有置告訴人於死亡之主觀犯
    意。綜上可知，被告與告訴人關係良好，被告並無僅因告訴
    人遺失資料而殺人之動機，且被告雖持鋒利刀器行兇，然衡
    諸其行強之際，雖有充分餘裕得以全力朝告訴人胸部之要害
    部位行刺加害，但卻未如此為之，其連續刺出4 刀，均僅致
    告訴人胸部受有上述非重之傷害等情觀之，顯屬教訓意味較
    濃之傷害犯行，而應無戕害告訴人生命，必致告訴人死亡之
    殺人故意；再者，告訴人受傷之後，仍有餘力自行跳車就醫
    ，則其所受傷害之程度，顯尚非深重，均難認係致命之傷害
    ，是揆之前揭最高法院判決意旨，本院認被告持刀加害告訴
    人所犯應僅屬傷害犯行，而尚難認有殺人之犯意，自不構成
    殺人未遂犯行，是公訴人起訴法條，尚有未洽，應予變更。
    又被告先後揮刺告訴人4 刀，係於密切接近之時間及同地實
    施，侵害同一之法益，各行為應不具獨立性，且係出於同一
    傷害之目的，依一般社會觀念，應視為數個舉動之接續施行
    ，合為包括之一行為予以評價，屬接續犯。爰審酌被告未曾
    受有期徒刑以上刑之宣告，有臺灣高等法院被告前案紀錄表
    在卷可參，本案僅因告訴人未能即時提出客戶借據及本票，
    一時激憤，持具危險性之鋒利蝴蝶往自告訴人揮刺，惡性尚
    輕，惟告訴人所受傷害為背部及左肩3 處深度割裂傷，傷勢
    非輕，被告之傷害犯行所生實害較重，以及其犯罪後坦承傷
    害犯行，並深具悔意，但迄未予告訴人任何賠償等一切情狀
    ，量處如主文所示之刑。至被告持以揮砍之蝴蝶刀1 把雖係
    供犯罪所用之物且屬被告所有，業經被告於本院審理時供承
    在卷，然並未扣案，且被告供稱蝴蝶刀已於當日丟棄於省道
    ，不知下落等語（參本院審理筆錄），為免日後執行困難，
    本院認尚無加以沒收之必要，併予敘明。
據上論斷，應依刑事訴訟法第299 條第1 項前段、第300 條，刑
法第277 條第1 項，罰金罰鍰提高標準條例第1 條前段，判決如
主文。
本案經檢察官丁○○到庭執行職務。
中　　華　　民　　國　　94　　年　　11　　月　　8 　　日
　　　　　　刑事第十一庭審判長法　官  何秀燕
                              法　官  楊智守
                              法  官　林揚奇
以上正本證明與原本無異。
如不服本判決，應於判決送達後10日內向本院提出上訴狀，上訴
於台灣高等法院高雄分院（須附繕本）。
中　　華　　民　　國　　94　　年　　11　　月　　8 　　日
                              書記官  于耀文
附錄條文：
中華民國刑法第277條第1條：
傷害人之身體或健康者，處3 年以下有期徒刑、拘役或1 千元以
下罰金。
